臺灣士林地方法院民事判決
110年度訴字第1335號
原      告  李文雄


訴訟代理人  陳進長律師
被      告  許鈞弼
上列當事人間請求給付價金事件，經臺灣新北地方法院移送前來
，本院於民國111年4月25日言詞辯論終結，判決如下：
    主  文
原告之訴及假執行之聲請均駁回。
訴訟費用由原告負擔。
    事實及理由
貳、實體方面
一、原告主張：訴外人李典穎對訴外人陳義昌有新臺幣（下同）
    833萬5,600元之債權，並於民國110年2月11日讓與其中200
    萬元予原告，而陳義昌迄今未清償前開款項。又被告與陳義
    昌均為新翔開發科技有限公司（下稱新翔公司）之股東，於
    105年間被告於新翔公司之出資額為250萬元，陳義昌於新翔
    公司之出資額則為975萬元；嗣被告於105年10月間承受陳義
    昌對新翔公司之出資額975萬元，惟被告迄今未給付陳義昌
    該出資額之價款975萬元予陳義昌，陳義昌對被告有價金請
    求權，且陳義昌怠於行使該請求權。爰依民法第242條、第3
    67條規定，請求被告給付陳義昌其所受讓出資額之價款200
    萬元，並由原告代位受領等語。並聲明：㈠被告應給付陳義
    昌200萬元，及自起訴狀繕本送達翌日起至清償日止，按週
    年利率百分之五計算之利息，並由原告代位受領；㈡願供擔
    保，請准宣告假執行。
二、被告則以：陳義昌因於南部開設公司有資金需求向伊借款，
    因陳義昌無力償還，遂將新翔公司出資額975萬元轉讓予伊
    ，以抵償前開借款債務，陳義昌並未將新翔公司之出資額97
    5萬元出售予伊等語，資為抗辯。並聲明：原告之訴駁回。
三、法院的認定
　㈠原告主張被告與陳義昌均為新翔公司之股東，被告於105年10
    月間自陳義昌處承受新翔公司出資額975萬元，並向主管機
    關辦理變更登記等語，業據其提出新翔公司章程2份為證（
    見臺灣新北地方法院110年度訴字第1644號卷第15-27頁，下
    稱1644號卷），並經本院調取新翔公司登記卷宗核閱無誤，
    此部分事實，應可認定。
　㈡債務人怠於行使其權利時，債權人因保全債權，得以自己之
    名義，行使其權利。但專屬於債務人本身者，不在此限。民
    法第242條定有明文。民法第242條前段所定債務人怠於行使
    其權利時，債權人因保全債權，得以自己之名義，行使其權
    利之先決條件，須債務人果有此權利，且在可以行使之狀態
    ，始有債權人代位行使之可言。茲債務人對被上訴人之移轉
    系爭房屋所有權之請求權，尚不得行使，上訴人主張代位其
    行使，殊非有理（最高法院65年台上字第381號判決參照）
    。又當事人主張有利於己之事實者，就其事實有舉證之責任
    。民事訴訟法第277條本文亦有明定。本件原告主張其代位
    債務人陳義昌行使陳義昌轉讓新翔公司出資額975萬元予被
    告之買賣價金交付請求權，自應先由原告舉證證明被告受讓
    新翔公司出資額係基於與陳義昌間之買賣契約所為，始能認
    原告得代位行使價金交付請求權。
　㈢查原告主張其自李典穎處受讓對陳義昌之債權200萬元等語，
    固據其提出債權讓與同意書為證（見1644號卷第33頁）；惟
    就陳義昌與被告是否就新翔公司出資額轉讓成立買賣契約，
    陳義昌是否取得對被告之價金交付請求權一節，證人陳義昌
    於本院審理時結證稱：伊曾於104年9月18日受讓訴外人陳建
    佑、陳明駿之新翔公司出資額50萬元、500萬元，陳明駿係
    伊哥哥，伊當時資金不足有向陳明駿調錢，乃將新翔公司出
    資額登記於陳明駿名下，因陳明駿不想參與新翔公司投資，
    遂將出資額轉讓予伊，陳建佑則係伊另位哥哥之兒子，當時
    因想讓陳建佑到公司學習，才將出資額登記在其名下，陳建
    佑並未曾實際出錢予公司；伊又曾於105年3月間將出資額轉
    讓予訴外人王明俊、陳學仁、陳建廷、施能文，因當時有缺
    錢，將出資額轉讓予他們來籌措金錢；伊復於同年8月23日
    將出資額轉讓予訴外人李坤穎，係因原告想要讓其女兒李坤
    穎到新翔公司學習，並無實際金錢往來；伊再於同年10月19
    日將出資額轉讓975萬元予原告，係因伊曾經向被告調了很
    多錢，因還不出錢，故將新翔公司出資額975萬元讓與被告
    等語（見本院卷第146-147頁），足認被告受讓陳義昌轉讓
    之新翔公司出資額975萬元，係因陳義昌積欠被告借款債務
    ，故將新翔公司出資額975萬元讓與被告，用以抵償借款債
    務。
　㈣原告雖主張被告受讓證人陳義昌之新翔公司出資額975萬元係
    基於買賣關係，被告負有給付975萬元價金之義務云云，揆
    諸前開說明，應由原告先舉證證明陳義昌與被告間係基於買
    賣關係而轉讓新翔公司之出資額975萬元，且被告負有給付9
    75萬元價金之義務；而參以證人陳義昌前開證述，其轉讓新
    翔公司之出資額僅係為抵償其所積欠被告之借款債務所為，
    並無從據以認定陳義昌與被告間係基於買賣契約關係轉讓新
    翔公司出資額975萬元，被告並因此負有給付價金義務。況
    證人陳義昌證稱就其轉讓新翔公司出資額予陳建佑、李坤穎
    等人均非係基於買賣關係所為等語，已如前述，則受讓出資
    額之原因既屬多端，自不得僅以被告曾自陳義昌處受讓新翔
    公司出資額975萬元乙事，逕認其間係基於買賣契約關係所
    為之讓與。此外，原告未再提出其他事證證明被告係向陳義
    昌買受新翔公司出資額975萬元，而須給付975萬元之價金，
    則原告主張其代位陳義昌行使陳義昌對於被告之買賣價金請
    求權云云，自屬無據。
四、綜上所述，原告依民法第242條、第367條規定，請求被告給
    付陳義昌200萬元，及自起訴狀繕本送達翌日起至清償日止
    ，按週年利率百分之五計算之利息，並由原告代位受領，為
    無理由，應予駁回。又原告之訴既經駁回，其假執行之聲請
    亦失所附麗，應併予駁回。
五、本件事證已臻明確，兩造其餘攻擊防禦方法及所提證據，於
    判決結果不生影響，爰不一一論列，併此敘明。
六、訴訟費用負擔之依據：民事訴訟法第78條。
中　　華　　民　　國　　111 　年　　5 　　月　　9 　　日
                  民事第二庭  法  官  蔡子琪
以上正本係照原本作成。
如對本判決上訴，應於判決送達後20日內向本院提出上訴狀，若
委任律師提起上訴者，應一併繳納上訴審裁判費，否則本院得不
命補正逕行駁回上訴。　
中　　華　　民　　國　　111 　年　　5 　　月　　16　　日
                              書記官  周苡彤